臺灣臺北地方法院民事判決　　　　　　　　　　　　九十三年度訴字第一一一九號
　　原　　　告　乙○○
　　訴訟代理人　丙○○
　　　　　　　　戊○○
　　　　　　　　丁○○
　　　　　　　　甲○○
　　被　　　告　己○○
右當事人間請求侵權行為損害賠償事件，本院於民國九十三年四月十二日言詞辯論終
結，判決如左：
    主  文
被告應給付原告新臺幣壹萬陸仟玖佰玖拾柒元，及自民國九十三年一月三十日起至清
償日止按週年利率百分之五計算之利息。
原告其餘之訴駁回。
訴訟費用由被告負擔百分之三，餘由原告負擔。
本判決第一項得假執行。但被告如於執行標的物拍定、變賣或物之交付前，以新臺幣
壹萬陸仟玖佰玖拾柒元預供擔保，得免為假執行。
原告其餘假執行之聲請駁回。
    事實及理由
壹、原告起訴聲明求為判決：（一）被告應給付原告新臺幣（下同）五十一萬五千零
    二十三元，及自起訴狀繕本送達翌日起至清償日止按週年利率百分之五計算之利
    息。
    （二）願供擔保聲請宣告假執行。並主張：
一、查被告於民國九十一年十月十四日下午四時三十分許，駕駛車牌號碼８Ｃ－０８
    ７號之營業小客車，途經臺北市○○○路○段與新中街Ｔ字形交岔路口之際，因
    違反交通號誌圓形紅燈之指示，由東向西方向直行通過路口，適有原告騎乘車牌
    號碼ＤＱＬ－６１５號殘障用特製三輪輕型機車，在臺北市○○○路○段由西向
    東方向行駛，行至上開交岔路口，欲左轉臺北市○○街時，遭被告所駕之上開車
    輛撞及原告所騎乘之上開機車，致原告受有左側足踝骨折、頭部外傷之傷勢。爰
    依民法第一百八十四條第一項前段、第一百九十一之二條、第一百九十三條規定
    ，請求被告賠償五十一萬五千零二十三元。
二、原告所得請求之損害賠償範圍如下：
（一）醫療費用部分：
    １、原告因本件交通事故至臺大醫院、三軍總醫院、長庚醫院就診，支出醫療費
        用共三萬五千一百八十二元。
    ２、原告於本件交通事故發生前即因脊椎受傷而有排尿困難之問題，後因本件交
        通事故無法排尿，臺大醫院醫師即為原告使用導尿，但因無法長期使用導尿
        管，醫師即於九十一年十一月間將之取出，導致尿路感染，原告因此於三軍
        總醫院住院。
（二）復健器材費用部分：
      原告因本件交通事故，而有使用復健器材之必要，因此支出費用六千五百元。
（三）薪資損失部分：
      原告於本件交通事故發生時任職於中華航空股份有限公司（下稱中華航空公司
      ），每月薪資七萬一千五百零三元，因本件交通事故受傷而修養七個月，總計
      損失薪資五十萬零五百二十一元。
三、原告就本件交通事故之發生並無過失：
    被告於警訊時即坦承有闖紅燈之情事，且被告係於人行道上撞及原告，原告並無
    任何過失。
貳、被告聲明求為判決：（一）原告之訴及其假執行之聲請駁回。（二）如受不利之
    判決，願預供擔保請准宣告免為假執行。並抗辯：
一、被告雖應對原告負損害賠償責任，惟原告所請求之損害賠償範圍有下列疑義：
（一）醫療費用部分：
      保險公司就本件交通事故業已給付保險金二萬七千一百八十元予原告。又本件
      交通事故發生於九十一年十月間，而原告因尿路感染問題就診時間為九十三年
      間，與本件交通事故相隔已久，況原告均未告知被告有尿路感染之問題。
（二）復健器材費用部分：
      有關復健器材費用，原告應向保險公司請求，不得向被告請求。
（三）薪資損失部分：
      對於原告所提出之九十一年、九十二年扣繳憑單並不爭執。
二、原告就本件交通事故之發生與有過失：
    於臺北市○○○路東往西方向與新中街之Ｔ字形交岔路口，有交通號誌禁止機車
    左轉、二段式左轉，且西向東方向並無道路，只有人行道，由於原告違反交通規
    則始發生本件交通事故，應有過失相抵規定之適用。
、程序方面：
一、按訴狀送達後，原告不得將原訴變更或追加他訴，但擴張或減縮應受判決事項之
    聲明，或不甚礙被告之防禦及訴訟之終結者，不在此限，民事訴訟法第二百五十
    五條第一項第三款、第七款分別定有明文。
二、查原告原起訴請求被告給付五十四萬一千六百四十五元，及自起訴狀繕本送達翌
    日起至清償日止按週年利率百分之五計算之利息（見本院九十二年度交附民字第
    一六四號刑事卷第二頁）。嗣於九十三年三月二十九日言詞辯論期日當庭減縮請
    求被告給付五十二萬五千零二十三元，及自起訴狀繕本送達翌日起至清償日止按
    週年利率百分之五計算之利息（見本院九十三年度訴字第一一一九號民事卷《下
    稱本院卷》第二十三頁之言詞辯論筆錄）。又於同年四月十二日言詞辯論期日減
    縮請求被告給付五十一萬五千零二十三元，及自起訴狀繕本送達翌日起至清償日
    止按週年利率百分之五計算之利息（見本院卷第四十二頁之言詞辯論筆錄）。被
    告雖不同意，然原告僅減縮應受判決事項之聲明，且不甚礙被告之防禦及訴訟之
    終結，依首揭規定，自應予准許。
肆、得心證之理由：
一、本件經本院於九十三年三月二十九日整理並協議簡化爭點（見本院卷第二十四頁
    之言詞辯論筆錄），是以本院僅就兩造協議簡化之爭點為審究，合先敘明。
二、查（一）被告於九十一年十月十四日下午四時三十分許，駕駛車牌號碼八Ｃ－０
    八七號之營業小客車，沿臺北市○○○路○段東向西方向內側車道行駛，行近該
    路段與新中街Ｔ字形交岔路口、尚未到達民權東路東向西方向停止線之際，原應
    注意駕駛人駕駛汽車，應遵守道路交通標誌、標線、號誌之指示，汽車行駛至交
    岔路口，應遵守燈光號誌之指示，而行車管制號誌「圓形紅燈」表示面對圓形紅
    燈之車輛禁止通行，不得超越停止線或進入路口，且行車速度，依標誌或標線之
    規定，無標誌或標線者，在市區道路，時速不得超過五十公里，而當時天氣晴、
    日間自然光線、視距良好，市區○○道路乾燥、平直、無缺陷及障礙，行車管制
    號誌運作正常，依其智識、能力又無不能注意之情事，詎被告明知臺北市○○○
    路○段東向西方向行車管制號誌已轉變為圓形紅燈，仍貿然違反行車管制號誌圓
    形紅燈之指示、以每小時五十餘公里之速度跨越停止線、進入路口、擬由東向西
    方向直行通過路口，適有原告騎乘車牌號碼ＤＱＬ－六一五號之殘障用特製三輪
    輕型機車，在臺北市○○○路○段北側人行道上由西向東方向行駛，行至民權東
    路四段與新中街Ｔ字形交岔路口東北角之人行道處，自人行道進入路口並旋由北
    向南方向行駛擬直行通過路口，被告見狀閃煞不及，所駕車輛右前車頭遂猛力撞
    及被告所騎乘之機車左側車身，並向前推移原告之機車約八公尺，原告因而倒地
    ，受有左側足踝骨折、頭部外傷之傷勢。（二）被告因業務上之過失傷害原告，
    經本院刑事庭於九十二年十二月十七日以九十二年度交易字第二三四號判處有期
    徒刑五月，並得易科罰金，且告確定在案。此有國立臺灣大學附設醫院診斷證明
    書附卷可稽（見本院九十二年度交附民字第一六四號刑事卷第九頁），並經本院
    依職權調閱本院九十二年度交易字第二三四號刑事卷、臺灣高等法院九十三年度
    交上易字第二二號刑事卷核閱屬實，復為兩造所不爭執，自堪信為真實。
三、按因過失不法侵害他人之權利者，負損害賠償責任，民法第一百八十四條第一項
    前段定有明文。查被告貿然違反行車管制號誌圓形紅燈之指示、以每小時五十餘
    公里之速度跨越停止線、進入路口、擬由東向西方向直行通過路口，因閃煞不及
    ，所駕車輛右前車頭遂猛力撞及被告所騎乘之機車左側車身，並向前推移原告之
    機車約八公尺，原告因而倒地，受有左側足踝骨折、頭部外傷之傷勢，已於前述
    。是以原告所受之傷害顯因被告之過失所致，揆諸前揭規定，原告請求被告負損
    害賠償責任，於法有據。
四、本件應審酌者厥為原告得否依民法第一百八十四條第一項前段、第一百九十一之
    二條、第一百九十三條規定，請求被告損害賠償五十二萬五千零二十三元？經整
    理簡化之爭點如下（見本院卷第二十四頁之言詞辯論筆錄）：
（一）原告所得請求之損害賠償範圍為何？
    １、醫藥費用
    ２、復健器材費用
    ３、薪資損失
（二）原告就本件交通事故之發生是否有過失？
五、茲分述如下：
（一）原告所得請求之損害賠償範圍：
    １、醫藥費用
    （１）按不法侵害他人之身體或健康者，對於被害人因此增加生活上之需要時，
          應負損害賠償責任，民法第一百九十三條第一項定有明文。
    （２）臺大醫院部分：
          原告主張其因本件交通事故而於臺大醫院支出醫藥費用一萬八千九百九十
          五元（九十一年十月十四日六百二十元、同年月十九日一萬五千一百八十
          七元及三千一百八十八元），業據其提出住院自付費用收據、急診醫療費
          用收據為證（見本院九十二年度交附民字第一六四號刑事卷第四、六頁）
          ，且有國立臺灣大學附設醫院九十三年四月五日函暨急診費用證明單、住
          院費用證明單在卷可證（見本院卷第三十至三十二頁），復為被告所不爭
          執，自堪信為真實。
    （３）三軍總醫院
          原告請求被告賠償至三軍總醫院就診所支出之醫藥費用一萬五千二百三十
          二元云云，固據其提出收據為證（見本院九十二年度交附民字第一六四號
          刑事卷第五頁），惟此為被告所否認，原告自應就此有利於己之事實負舉
          證之責。查原告因泌尿道感染，於九十一年十一月七日至十二日住院治療
          ，而原告因神經病變併膀胱功能不良，於同年月七日入院前，常出現泌尿
          道感染症狀，與膀胱功能不良有較密切之關聯，此有三軍總醫院九十三年
          三月二十三日函、同年五月十日函附卷可稽（見本院卷第十、六十二頁）
          ，是以本次原告於三軍總醫院所支出之醫藥費用難認與本件交通事故之發
          生有因果關係，原告無從請求被告賠償之。
    （４）長庚醫院
          原告主張其因本件交通事故而於長庚醫院使用頸套，支出醫藥費用九百五
          十五元云云，固據其提出收據為證（見本院九十二年度交附民字第一六四
          號刑事卷第七頁），惟此為被告所否認，原告自應就此有利於己之事實負
          舉證之責。查原告於九十一年至九十二年間係因前列腺肥大，慢性膀胱功
          能障礙及尿滯留性障礙於長庚醫院林口分院就診，可能與其脊隨病灶有關
          ，對原告可能影響有排尿障礙，如排尿困難、尿滯留、尿路感染、性功能
          伯起障礙、無法完全勃起、勃起困難等，此有長庚醫院林口分院九十三年
          三月二十二日函在卷足憑（見本院卷第三十八頁），故原告於長庚醫院所
          支付之醫療費用顯與本件交通事故無關，自不得請求被告賠償。
    ２、復健器材費用
    （１）查原告於九十一年十月十五日於臺大醫院因左足踝內外踝骨折，而接受左
          足踝開放性復位與內固定手術，手術後建議使用動態關節固定夾板，以求
          最大治療效果，而原告於同年月三十一日，即至重新傷殘用具製造廠有限
          公司以六千五百元之價格，購買動態關節固定夾板一副，此有統一發票（
          見本院九十二年度交附民字第一六四號刑事卷第八頁）、國立臺灣大學附
          依民法第一百九十三條第一項規定，請求被告就此部分為賠償。
    （２）至被告辯稱：有關復健器材費用，原告應向保險公司請求云云，然查被告
          為本件侵害原告身體之行為人，自應負損害賠償責任，保險公司縱因強制
          汽車責任險而負給付保險金之責任，並不因此被告免於損害賠償，故被告
          此部分抗辯，委無足取。
    ３、薪資損失
        原告主張因本件交通事故受傷而修養七個月，總計損失薪資五十萬零五百二
        十一元云云，惟此為被告所否認，原告自應就此有利於己之事實負舉證之責
        。查原告於六十七年至九十二年間任職於中華航空公司，每月領有基本薪資
        六萬一千零二十四元、午膳費三千元、交通費一千八百元、修護加給四千元
        ，共計六萬九千八百二十四元，每季領有工作獎金五千一百元，每年領有三
        節獎金二萬元，第十三個月年度獎金六萬一千零二十四元，與依公司營運狀
        況核發之年終獎金。原告於九十一年十月因公受傷按月申請工傷病假，至九
        十二年六月改請員工特別休假，於同年八月一日提出退休申請，於工傷病價
        與特別休假期間皆正常支領薪資，此有中華航工公司人力資源管理處九十三
        年三月二十五日函附卷可稽（見本院卷第四十九頁）。職是，原告並未因本
        件交通事故之發生而受有何薪資損失，原告此部分請求要無可取。
    ４、綜上所述，原告得請求被告賠償二萬五千四百九十五元（18995+6500）。
（二）原告就本件交通事故之發生與有過失：
    １、按（第一項）損害之發生或擴大，被害人與有過失者，法院得減輕賠償金額
        ，或免除之；（第二項）重大之損害原因，為債務人所不及知，而被害人不
        預促其注意或怠於避免或減少損害者，為與有過失，（第三項）前二項之規
        定，於被害人之代理人或使用人與有過失者，準用之（民法第二百十七條規
        定參照）。
    ２、查被告固疏未注意駕駛人駕駛汽機車應遵守道路交通標誌、標線、號誌之指
        示，貿然違反行車管制號誌圓形紅燈之指示、以每小時五十餘公里之速度跨
        越停止線、進入路口、擬由東向西方向直行通過路口，顯有過失。然原告亦
        未注意機器腳踏車不得在人行道行駛，仍在臺北市○○○路○段北側人行道
        上由西向東方向行駛，行至民權東路四段與新中街Ｔ字形交岔路口東北角之
        人行道處，自人行道進入路口並旋由北向南方向行駛擬直行通過路口，兩造
        因而互相撞擊，故原告就本件交通事故之發生亦與有過失，經核原告、被告
        之過失比例為一比二。揆諸前揭規定，被告之賠償金額以一萬六千九百九十
        七元為適當（25495X2/3，角以下四捨五入）。
六、從而，原告請求被告給付一萬六千九百九十七元，及自起訴狀繕本送達翌日（即
    九十三年一月三十日）起至清償日止按週年利率百分之五計算之利息，為有理由
    ，應予准許。逾此範圍，為無理由，應予駁回。
七、至兩造其餘之攻擊或防禦方法，及未經援用之證據，經本院斟酌後，認為均不足
    以影響本判決之結果，自無逐一詳予論駁之必要，併此敘明。
伍、假執行之宣告：
    按所命給付之金額未逾五十萬元之判決，法院應依職權宣告假執行，民事訴訟法
    第三百八十九條第一項第五款定有明文。經核原告勝訴部分未逾五十萬元，爰依
    上開規定，依職權宣告假執行。而被告陳明願供擔保，聲請免為假執行，經核原
    告勝訴部分，合於法律規定，爰酌定相當之擔保金額宣告之。原告其餘假執行之
    聲請，因訴之駁回而失所依據，不予准許。
陸、結論：
    本件原告之訴為一部有理由，一部無理由，依民事訴訟法第七十九條、第三百八
    十九條第一項第五款、第三百九十條第二項、第三百九十二條第二項、第三項，
    判決如主文。
中　　　華　　　民　　　國　　九十三　　年　　　六　　　月　　　二　　　日
                                        民事第一庭法    官  蔡惠如
右為正本係照原本作成
如對本判決上訴，須於判決送達後廿日內向本院提出上訴狀
中　　　華　　　民　　　國　　九十三　　年　　　六　　　月　　　二　　　日
                                                法院書記官  楊秋鈴
